【裁判字號】    89,上易,494
【裁判日期】    890426
【裁判案由】    偽造文書
【裁判全文】
臺灣高等法院臺中分院刑事判決          民國八十九年度上易字第四九四號
    上  訴  人
    即  被  告  丙○○○
                甲○○
    共      同
    選任辯護人  張豐守律師
右上訴人因偽造文書案件，不服臺灣臺中地方法院中華民國八十九年一月五日第一審
判決（民國八十八年度易字第三○○七號，起訴案號：臺灣臺中地方法院檢察署民國
八十八年度偵字第四一○六號），提起上訴，本院判決如左：
    主      文
上訴駁回。
丙○○○、甲○○均緩刑年。
    事實及理由
一、本案經本院審理結果，認第一審法院依刑法第廿八條、第二百十四條、罰金罰鍰
    提高標準條例第一條前段，判處上訴人即被告丙○○○、甲○○（以下簡稱被告
    等）各有期徒刑八月，其認事用法，核無違誤，量刑亦稱妥適，應予維持，並引
    用第一審判決書記載之事實、證據及理由（如附件）。
二、被告等在本院未提出其他有利之證據及辯解，上訴意旨，均仍執陳詞，否認犯罪
    ，為無理由，其等上訴，均應予駁回。
三、惟查被告等均未曾受有期徒刑以上刑之宣告，有臺灣高等法院被告全國前案犯罪
    紀錄表附卷可稽，於犯罪後之八十八年十一月十九日將所設定之虛偽抵押權登記
    予以塗銷，有該塗銷紀錄資料在卷可證（見原審卷第五六、五八頁），已不影響
    告訴之泛亞銀行債權之行使，且被告等均為家庭婦女，智慮較淺，一時失慮，致
    觸刑章，於本院審理時，已表悔意，經此偵審程序之教訓，應知警惕，而無再犯
    之虞，本院認被告等刑之宣告以暫不執行為適當，均併予諭知緩刑三年，以資惕
    勵。
四、據上論斷，應依刑事訴訟法第三百七十三條、第三百六十八條，刑法第七十四條
    第一款，判決如主文。
本案經檢察官乙○○到庭執行職務。
中      華      民      國    八十九     年      四       月    廿六    日
                                  臺灣高等法院臺中分院刑事第一庭
                                        審判長法  官  陳  紀  綱
                                              法  官  蕭  錦  鍾
                                          法  官  陳  登  源
右正本證明與原本無異。
不得上訴。
                                              書記官  林  桂  鳳
中      華      民      國    八十九     年      四       月    廿八    日
                                                                        Ｃ
臺灣臺中地方法院刑事判決                        八十八年度易字第三００七號
    公  訴  人  台灣台中地方法院檢察署檢察官
    被      告  丙○○○  女五十八歲（民國○○年○月○日生）
                          住台中縣大雅鄉○村路一九號
                          身分證統一編號：Ｚ000000000號
                甲○○  女四十九歲（民國○○○年○月○日生）
                        住台中市○○路一八八號
                        身分證統一編號：Ｚ000000000號
    共      同
    選任辯護人  張豐守律師
右列被告因偽造文書案件，經檢察官提起公訴（八十八年度偵字第四一０六號），本
院判決如左：
    主  文
丙○○○、甲○○共同明知為不實之事項，而使公務員登載於職務上之所掌之公文書
，足以生損害於公眾及他人，均處有期徒刑捌月。
    事  實
一、丙○○○係第三人春森貿易有限公司（下稱春森公司）向泛亞商業銀行股份有限
    公司（下稱泛亞銀行）借款新台幣（下同）八百萬元及美金八十萬元之連帶保證
    人。丙○○○明知春森公司自民國（下同）八十七年十月間起即無力返還本息，
    丙○○○唯恐其所有坐落台中縣大雅鄉○○○段第一六二、一六三號土地將遭泛
    亞銀行查封拍賣，竟與其妹甲○○共同偽造假債權，而於八十七年十二月一日向
    台中縣大雅鄉雅潭地政事務所申請辦理最高限額四千二百萬元之抵押權設定登記
    ，致使不知情之上開地政事務所承辦之公務員，將此不實事項登載於職務上掌管
    之土地登記簿公文書上，足生損害於地政機關對土地登記管理之正確性及泛亞銀
    行債權之求償。
二、案經泛亞銀行訴請台灣台中地方法院檢察署檢察官偵查起訴。
    理  由
一、訊據被告丙○○○、甲○○先則矢口否認有何不法犯行，並且辯稱六十年間其各
    出資六十五萬元購買上開土地，但因被告丙○○○具有自耕農身分，遂將上開土
    地登記為被告丙○○○所有，惟因情屬至親故未辦理書面契約。另於八十七年間
    端午節前後，被告甲○○委託被告丙○○○簽賭六合彩，依其委託被告丙○○○
    簽賭之號碼原可簽中彩金八百多萬元，惟因被告丙○○○並未依據被告甲○○之
    指示簽賭，以致被告甲○○無法領得彩金。因此被告丙○○○為賠償被告甲○○
    ，乃將上開土地為被告甲○○設定最高限額抵押權四千二百萬元云云。而於審理
    中本院採取隔離訊問方式，渠等竟就設定四千二百萬元之抵押債權一節相互推諉
    ，另就被告甲○○委託簽賭之金額明顯歧異，被告丙○○○供稱簽賭十萬元，被
    告甲○○供稱簽賭五十萬元。尤其有關簽賭之期別、組頭等渠等全然不知，顯然
    違背常理。被告甲○○供稱：「偶而有簽過，一、二百元左右，這次因為有預兆
    ，所以我簽五十萬元，如果沒有中，我有錢可以支付，我當時有六、七十萬元現
    金，我不知道組頭是何人。」云云，更屬匪夷所思，殊難採信。嗣於本院最後一
    次審理期日被告等依舊堅稱確有合買土地，但因自認倒楣故願辦理抵押權塗銷登
    記云云。
二、經查被告等自偵、審迄今始終未能提出共同出資之證明，渠等又就抵押權設定之
    動機相互推諉，倘若確有合買土地之事實，渠等何須反覆其詞？又查有關六合彩
    賭金一節，被告等原稱簽中彩金而遭被告丙○○○挪用，嗣後改稱係因被告丙○
    ○○未依被告甲○○之指示簽賭以致應負賠償責任，供述不一，相互勾串，臨訟
    杜撰，意圖卸責。本案事證明確，犯行洵堪認定。被告辯稱渠等設定最高限定抵
    押權四千二百萬元，嗣後實行時尚須依據實際發生之債權，是以泛亞銀行債權並
    未受損云云。然查被告等是否另行主張最高限額抵押債權若干，係屬是否行使登
    載不實之公文書，核與公訴意旨所指使公務員為不實登載之犯行無涉，所辯不足
    採信。
三、核被告所為，均犯刑法第二百十四條罪。被告等就上開犯行，具有犯意聯絡及行
    為分擔，應依共同正犯論處。爰審酌被告等為逃避債務，竟然共謀偽造債權，使
    公務員於公文書為不實登載，意圖損害債權人之債權，設定抵押權金額高達四千
    二百萬元，犯罪動機惡性非低，所生危害非輕，偵審期間相互勾串，嗣因隔離訊
    問發現矛盾，始行辦理抵押權塗銷登記，惟仍堅稱確有買賣，自認倒楣故而辦理
    抵押權塗銷，態度不佳，顯無悔意，不宜輕縱，各量處如主文所示之刑。
四、按公訴意旨另認被告等尚犯有刑法第三百五十六條之毀損債權罪等語，惟查該罪
    所稱「將受強制執行之際」係指債權人取得強制執行名義後，始足當之（最高法
    院三十年六月十日刑庭決議參照）。本案告訴人取得執行名義之時間為八十八年
    一月二十六日，而被告等虛偽設定抵押權之時間為八十七年十二月十四日，此有
    卷附支付命令、土地登記簿謄本可資為證。揆諸上開說明，自與毀損債權罪之要
    件不合，惟公訴意旨認此部分與前開有罪部分，具有裁判上一罪之關係，爰不另
    為無罪之諭知。
據上論斷，應依刑事訴訟法第二百九十九條第一項前段、刑法第二十八條、第二百十
四條，罰金罰鍰提高標準條例第一條前段，判決如主文。
中      華      民      國    八十九    年      一      月      五      日
                                           臺灣臺中地方法院刑事第一庭
                                                 法  官  張  升  星
右正本證明與原本無異。
如不服本判決，應於判決送達後十日內，向本院提出上訴狀，上訴於台灣高等法院台
中分院（須附繕本）。
                                                 書記官
中      華      民      國    八十九    年      一      月      五      日
附錄法條：
刑法第二百十四條：明知為不實之事項，而使公務員登載於職務上之所掌之公文書，
足以生損害於公眾或他人者，處三年以下有期徒刑、拘役或五百元以下罰金。


司法院資訊處製作；財團法人民間司法改革基金會備份。
